【裁判字號】    90,上訴,205
【裁判日期】    900227
【裁判案由】    偽造文書
【裁判全文】
臺灣高等法院臺中分院刑事判決                      九十年度上訴字第二五號
    上訴人即被告  甲○○
右上訴人因偽造文書等案件，不服臺灣台中地方法院九十年度易字第三四九三號中華
民國八十九年十二月二十日第一審判決（起訴案號：臺灣台中地方法院檢察署八十九
年度偵字第五０六九號），提起上訴，本院判決如左：
      主  文
原判決撤銷。
甲○○共同偽造公印文，處有期徒刑肆月。如易科罰金，以參佰元折算壹日。扣案之
偽造「張榮洲」身分證壹枚暨於八十九年三月十二日在台中市警察局第二分局育才派
出所訊問時所製作之偵訊（調查）筆錄上偽造「張榮洲」之署押及指印各貳枚，及於
八十九年三月十二日在臺灣臺中地方法院八十八年易字第三七二九號訊問時所製作之
訊問筆錄上偽造之「張榮洲」署押壹枚，均沒收。
      事  實
一、甲○○因案遭通緝，為免被緝獲，竟於八十九年三月初，與綽號「鬍鬚」之不詳
    姓名年籍成年男子，基於共同犯意之聯絡，在台中市某處，甲○○未經其弟張榮
    洲之同意，即交付其本人照片一張及張榮洲之年籍資料，以新臺幣（下同）五萬
    元之代價，由該綽號「鬍鬚」之人填寫張榮洲之「身分證號碼Ｚ0000000
    00、六十一年八月廿八日出生、住台中縣東勢鎮○○路一三七之二六號等個人
    年籍資料後，由該綽號「鬍鬚」者持甲○○之照片貼於該偽造之空白身分證上，
    同時偽造「內政部印」之公印文，及「臺灣省政府」之屬一般印文之鋼印文於其
    上（其中「臺灣省政府」鋼印文係印記於照片附貼於身分證之騎縫處），偽造完
    成「張榮洲」名義之國民身分證，足以生損害於「張榮洲」本人，及台灣省政府
    與戶政機關對於國民身分證管理之正確性。旋該綽號「鬍鬚」者偽造完成該國民
    身分證後，即在台中市○○路與北屯路交叉口交給甲○○持有。又於同年月十二
    日凌晨一時許，在台中市○○○路、梅川西路口為警臨時，甲○○即出具前揭偽
    造之「張榮洲」身分證供警查察而行使，惟張榮洲當時亦因另涉加重竊盜罪經本
    院通緝，詎甲○○為掩飾其為通緝犯之身分，竟基於概括犯意，先於當日（即十
    二日）凌晨一時三十五分許，冒用其弟張榮洲之名應訊，在台中市警察局第二分
  局育才派出所之偵訊（調查）筆錄上，偽造「張榮洲」之署押及指印各貳枚，又
    於八十九年三月十二日上午十時四十二分許，在侯審室，於臺灣臺中地方法院八
    十八年易字第三七二九號訊問時所製作之訊問筆錄上偽造之「張榮洲」署押壹枚
    ，足生損害於張榮洲之名譽及偵查、審理之正確性。嗣於八十九年三月十七日甲
    ○○委託周平凡律師向彰化縣警察局彰化分局自首上揭犯行。
二、案經甲○○自首及彰化縣警察局彰化分局報請臺灣臺中地方法院檢察署檢察官偵
    查起訴。
      理  由
一、訊據上訴人即被告甲○○對於右揭事實坦承不諱，且證人張榮洲於原審法院審理
    中亦證稱：該扣案之身分證確非其所有，且伊未在前揭筆錄上簽名或按指印等語
    相符，又該身分證經原審法院當庭勘驗亦確與真正之身分證不符，足認該身分證
    應係偽造無訛，是以被告自首之事實顯與事實相符，並有被告偽造張榮洲署押之
    各該相關筆錄附卷可稽，復有該偽造國民身分證一張可資佐證。本案事證已臻明
    確，被告犯行堪以認定。
二、按公印文指表示公務機關或機關長官資格及其職務之印信職章，本件前開偽造之
    「內政部印」係屬公印文，而前揭偽造之「臺灣省政府」之鋼印文係印記於照片
    附貼於國民身分證之騎縫處，以作防偽辨真之用，並非用以表示公務機關或機關
    長官資格及其職務，應屬普通印文。核被告所為，係犯刑法第二百十六條、第二
    百十二條之行使偽造國民身分證罪、第二百十八條第一項之偽造公印文罪及第二
    百十七條第一項之偽造印文及署押罪。被告交付照片、金錢，委託該綽號「鬍鬚
    」者偽造國民身分證，其等二人就上開犯行，彼此間應有犯意之聯絡、行為之分
    擔，為共同正犯。被告偽造鋼印文此部份之偽造印文行為，屬偽造國民身分證特
    種文書行為之階段行為，為偽造特種文書之行為所吸收；又偽造特種文書之低度
    行為，為行使偽造特種文書之高度行為所吸收，均不另論罪。被告偽造張榮洲之
    署押、國民身分證、台灣省政府印文，自足生損害於張榮洲及台灣省政府與戶政
    機關對身分證之核發。又被告偽造公印文而偽造國民身分證之行為，因偽造公印
    文之行為刑法第二百十八條第一項既有獨立處罰規定，且刑度較刑法第二百十二
    條規定者為重，故難僅論以刑法第二百十二條之罪，有司法院大法官釋字第八二
    號解釋意旨可參。又被告連續二次偽造署押之行為，時間緊接，所犯罪名相同，
    顯係基於概括之犯意為之，為連續犯，應依刑法第五十六條之規定以一罪論，並
    加重其刑。又被告所犯前揭行使偽造國民身分證罪、偽造公印文、偽造署押三罪
    間，有方法結果之牽連關係，為牽連犯，應依刑法第五十五條規定，從較重之偽
    造公印文罪處斷。公訴意旨雖未論及被告偽造公印文、偽造印文之行為，惟如前
    述，此與其餘論罪科刑部分有裁判上或實質上一罪關係，本院自得併與審理，附
    此敘明。又被告於本件犯罪未被發覺前自首而受裁判，合於自首之規定，應依刑
    法第六十二條之規定，予以減輕其刑。原審予以論科，本非無見，惟按刑法第四
    十一條業經總統於九十年一月十日公佈修正為犯最重本刑為五年以下有期徒刑以
    下之刑之罪，而受六個月以下有期徒刑或拘役之宣告，因身體、教育、職業、家
    庭之關係或其他正當事由，執行顯有困難者，得以一元以上三元以下折算一日，
    易科罰金（第一項前段）。是被告犯罪後法律已有變更，其較之修正前所定犯最
    重本刑為三年以下有期徒刑以下之刑之罪，而受六月以下有期徒刑或拘役之宣告
    ，因身體’教育、職業或家庭之關係，執行顯有困難者，得以一元以上三元以下
    易科罰金為對被告有利，本件被告所犯之最重本刑為五年以下有期徒刑之罪，而
    受六月以下即四月有期徒刑之宣告，自合於上開宣告易科罰金之要件，依刑法第
    二條第一項前段之規定，自應適用有利於被告之新修正之裁判時新法，原審未及
    適用新法而未諭知如易科罰金之折算標準，是為應撤銷之原因。被告執此事由提
    起上訴為有理由，應由本院將原判決撤銷改判。爰審酌被告偽造證件之行為妨害
    戶籍機關管理之正確性非輕，但其犯後能勇於自首，表示其仍知悔過，及其犯罪
    目的、犯罪時所受之刺激、犯罪之手段、犯人之生活狀況、品行、智識程度、犯
    人與被害人又係兄弟之關係、犯罪後所生之危險或損害等一切情狀，量處如主文
    第二項所示之刑，並諭知易科罰金之折算標準，以示懲儆。至於扣案偽造「張榮
    洲」名義之國民身分證一枚，係被告所有，屬因犯罪所得之物，應依刑法第三十
    八條第一項第三款之規定併與宣告沒收。至於偽造之公印文、印文，因附隨該國
    民身分證已宣告沒收，自無再宣告沒收之必要，附此敘明。另於八十九年三月十
    二日在台中市警察局第二分局育才派出所訊問時所製作之偵訊（調查）筆錄上偽
    造「張榮洲」之署押及指印各貳枚，及於八十九年三月十二日在臺灣臺中地方法
    院八十八年易字第三七二九號訊問時所製作之訊問筆錄上偽造之「張榮洲」署押
    壹枚，則依刑法第二百十九條予以沒收。
三、據上論斷，應依刑事訴訟法第三百六十九條第一項前段、第三百六十四條、第二
    百九十九條第一項前段，刑法第二十八條、第五十六條、第二百十六條、第二百
    十二條、第二百十七條第一項、第二百十八條第一項、第五十五條、第六十二條
    、新修正第四十一條第一項前段、第三十八條第一項第三款、第二百十九條，罰
    金罰鍰提高標準條例第一條前段，判決如主文。
本案經檢察官乙○○到庭執行職務。
中      華      民      國      九十      年      二      月   二十七   日
                                  臺灣高等法院臺中分院刑事第六庭
                                        審判長法  官  李  文  雄
                                              法  官  陳  嘉  雄
                                              法  官  龔  永  昆
右正本證明與原本無異。
如不服本判決應於收受送達後十日內向本院提出上訴書狀，其未述上訴之理由者並
得於提起上訴後十日內向本院補提理由書（均須按他造當事人之人數附繕本）。
          書記官  劉  美  宏
中      華      民      國      九十      年      三      月     一     日
                                                                        Ｄ


司法院資訊處製作；財團法人民間司法改革基金會備份。
